# 非同一控制下企业合并，当所税率变动后评估增值的顺延调整怎么处理？

提问人：michaelhtts 时间：2016-03-15 21:58:11
收购非同一控制的企业合并，在合并基准日将评估增值调整上后，由于评估增值的部分产生暂时性差异，需要确认递延所得税负债。
企业根据确认完递延所得税负债后的净资产净资产与对价的差异作为商誉。
当时递延所得税税率采用的是12.5%，原因是被收购公司当时处在 2 免 3 减半的时期， 2 年过去后， 2 免 3 减到期，由于公司不再享受税收优惠，需要用新的税率计算递延，被收购公司目前是高新技术企业，享受15%。 问题，在合并报表层面上的以前的评估增值是按照12.5%计算，但是目前需要按照15%的税率计算，这样就会影到抵销分录的不平，这个由于0.25%产生的差异如何处理？增加商誉还是作为合并报表的权益变动表的资本公积的减少项目。
举例：极端一点：假设评估增值的部分不折旧或摊销 被收购当年可辨认净资产的账面价值为 100 ，评估增值 100 ，对价为 250 ，这样第一年初始确认商誉为250-（100+100*（1-12.5%）） n年后由于评估增值需要用到15%的税率，这样250-（100+100*（1-15%））就不等于原来的商誉了，这个2.5%产生的差异如何处理？

回答人：chenyiwei
首先， 2 免 3 减半之类的定期减免税的到期后税率变动是完全可预测的，在初始计量递延所得税负债时，就应对不同年份转回的递延所得税负债按不同税率分别计量，所以不应出现你说的情况。 其次，如果确实因为税法规定变更、引入新税法规定等原因导致未来暂时性差异转回期间的税率变动的，则其影响金额应当直接确认为当期的“所得税费用——递延所得税费用”，既不调整商誉也不调整资本公积。但是如果因此导致递延所得税负债减少的，应考虑将其作为商誉发生减值的一项证据，期末对商誉减值测试时从严把握。

提问人：zhs7403 时间：2016-03-16 07:15:04
但是如果因此导致递延所得税负债减少的，应考虑将其作为商誉发生减值的一项证据，期末对商誉减值测试时从严把握。陈老师，这句话如何理解？dtl减少与商誉减脂的关联？是否因为原确认商誉如果按照少的比例则应该更多，现在回来实际需考虑该因素？

回答人：chenyiwei
如果一开始就按照较低的税率计量递延所得税负债，则由此导致确认的合并商誉应该更少，说明商誉多计了。